【裁判字號】    99,上訴,202
【裁判日期】    990923
【裁判案由】    違反槍砲彈藥刀械管制條例
【裁判全文】
臺灣高等法院刑事判決                 99年度上訴字第202號
上  訴  人
即  被  告  甲○○
選任辯護人  張  權律師
            李育昇律師
上列上訴人即被告因違反槍砲彈藥刀械管制條例案件，不服臺灣
士林地方法院98年度審訴緝字第12號，中華民國98年11月18日第
一審判決（起訴案號：臺灣士林地方法院檢察署98年度偵字第
205號），提起上訴，本院判決如下：
    主  文
上訴駁回。
    事  實
一、甲○○明知可發射子彈具有殺傷力之改造手槍及具有殺傷力
    之非制式子彈，均為槍砲彈藥刀械管制條例所管制之物品，
    未經許可，不得無故持有，竟於民國97年12月8日凌晨某時
    許，在臺北縣三重市○○路○○路咖啡店前，於其所有先前
    借予真實姓名年籍不詳綽號「黑狗」成年男子之汽車內，取
    得原為該綽號「黑狗」男子所有遺留在車上之可發射子彈具
    有殺傷力之仿BERETTA廠84型半自動手槍換裝土造金屬槍管
    改造之手槍1枝（含彈匣1個，槍枝管制編號：0000000000號
    ）及具有殺傷力由口徑9mm制式空包彈組合直徑約9mm金屬彈
    頭而成之非制式子彈1顆後，未經許可而持有之，並將上開
    槍彈藏置於臺北市○○區○○街2段202巷2弄6號3樓友人住
    處內。嗣於97年12月12日晚上7時50分許，警方據報前往上
    址查緝，經甲○○同意後進行搜索，當場於客廳地上之筆記
    型電腦手提包內扣得上開改造手槍1枝及子彈1顆，始查悉上
    情。
二、案經臺北縣政府警察局移送臺灣士林地方法院檢察署檢察官
    偵查起訴。
    理  由
壹、證據能力部分：
一、按被告以外之人於審判外之陳述，雖不符刑事訴訟法第159
    條之1至之4等規定，而經當事人於審判程序同意作為證據，
    法院審酌該言詞陳述或書面陳述作成時之情況，認為適當者
    ，亦得為證據，刑事訴訟法第159條之5第1項定有明文。本
    案證人陳維弘、湯安崧、蕭志建均為被告以外之人，其等於
    警詢時所為之陳述，雖屬被告以外之人於審判外之陳述，然
    被告、辯護人與檢察官於本院審理中提示該項證據資料時，
    均表示同意作為證據，本院審酌上開證據作成時之狀況，認
    為並無不適當之情事，依刑事訴訟法第159條之5第1項之規
    定，有證據能力。
二、又內政部警政署刑事警察局98年1月19日刑鑑字第
    0970193870號槍彈鑑驗書固屬被告以外之人於審判外之書面
    陳述，惟上開鑑定書係內政部警政署刑事警察局實施鑑定之
    人員依專業知識經驗就送鑑事項，於例行之公務中，機械性
    陳述其判斷意見，記載於鑑驗通知書上以為證明具有殺傷力
    之情形，且查無顯不可信之情況，是上開鑑定書之性質為公
    務員職務上製作之證明文書，依刑事訴訟法第159條之4第1
    款規定，自亦有證據能力。
貳、實體部分：
一、上揭犯罪事實，業據上訴人即被告甲○○（下稱被告）迭於
    警詢、檢察官偵查中、原審及本院準備程序期日、審理中供
    認不諱（見偵查卷第9至13頁、第58至59頁，原審卷第32頁
    、第47至49頁、本院卷第31頁反面、第72頁反面、第73頁反
    面），核與證人陳維弘、湯安崧、蕭志建分別於警詢中所證
    述之情節相符（見偵查卷第14至27頁），並有有上開具有殺
    傷力仿BERETTA廠84型半自動手槍換裝土造金屬槍管之改造
    手槍1枝（含彈匣1個，槍枝管制編號：0000000000號）及具
    有殺傷力直徑約9mm金屬彈頭之非制式子彈1顆扣案可佐。而
    上開扣案之改造手槍及子彈經送內政部警政署刑事警察局以
    檢視法、性能檢驗法、試射法鑑驗後，結果以：送鑑手槍1
    枝（槍枝管制編號：0000000000號），認係改造手槍，由仿
    BERETTA廠84型半自動手槍製造之槍枝，換裝土造金屬槍管
    而成，擊發功能正常，可供擊發適用子彈使用，認具殺傷力
    ；送鑑子彈1顆，認係非制式子彈，由口徑9mm制式空包彈組
    合直徑約9.0mm金屬彈頭而成，經試射，可擊發，認具殺傷
    力等情，有該局98年1月19日刑鑑字第0970193870號槍彈鑑
    驗書1份附卷可佐（見偵查卷第73至77頁）。從而，扣案上
    開改造手槍1枝及非制式子彈1顆均具有殺傷力，應甚明確。
    綜上事證，本案事證明確，被告犯行堪予認定，自應依法論
    科。
二、核被告所為，係犯槍砲彈藥刀械管制條例第8條第4項之未經
    許可持有可發射子彈具有殺傷力之改造手槍罪、同條例第12
    條第4項之未經許可持有子彈罪。按未經許可持有槍、彈，
    其持有之繼續為行為之繼續，至持有行為終了時均論為一罪
    ，不得割裂，則包括持有該槍、彈之行為，自亦為行為之繼
    續，其犯罪之完結須繼續至行為終了時為止，均只論為一罪
    而不得割裂。被告基於一個持有之犯意，以一持有行為同時
    觸犯前開2罪名，為想像競合犯，應依刑法第55條之規定，
    從一重之未經許可持有可發射子彈具有殺傷力之改造手槍罪
    處斷。
三、原審以被告本案事證明確，因之適用槍砲彈藥刀械管制條例
    第8條第4項、第12條第4項，刑法第11條前段、第55條、第
    42條第3項、第38條第1項第1款等規定，並審酌被告持有上
    開改造手槍及非制式子彈之犯罪動機及目的，其持有槍、彈
    之行為對社會安全秩序造成之危害程度，惟其犯後均能坦承
    犯行，態度尚稱良好，兼衡其品行、智識程度、家庭經濟狀
    況等一切情狀，量處被告有期徒刑3年2月，併科罰金新臺幣
    50,000元，罰金如易服勞役以新臺幣1,000元折算1日；並說
    明扣案具有殺傷力之仿BERETTA廠84型半自動手槍換裝土造
    金屬槍管之改造手槍1枝（含彈匣1個，槍枝管制編號：
    0000000000號），依法不得持有，屬違禁物，應依刑法第38
    條第1項第1款規定宣告沒收。至扣案直徑約9mm金屬彈頭之
    非制式子彈1顆經試射結果，可擊發，固具殺傷力，惟於試
    射擊發後，所剩彈殼、彈頭已不具有子彈之功能，當非違禁
    物，故不為沒收之諭知。另其他扣案之物品不但非屬管制槍
    、彈之違禁物，且非屬槍砲主要組成零件，此有上開槍彈鑑
    定書在卷可憑，並為公訴人電詢鑑定人之電話紀錄表在卷可
    查，已為公訴人不起訴處分在案，不併為沒收；復針對被告
    聲請適用刑法第59條部分，說明刑法第59條必於犯罪之情狀
    ，在客觀上足以引起一般同情，認為即予宣告法定低度刑期
    ，猶嫌過重者，始有其適用；雖被告於偵、審程序中均供稱
    上開持有槍彈犯行，態度良好，且依被告所供，其係於某日
    無意間發現先前借予綽號「黑狗」男子之汽車停放路邊，其
    逕自取回該車後始發現車上遺留有該名綽號「黑狗」男子所
    有裝有前揭槍彈之包包，又因其與「黑狗」不甚熟識，亦不
    知如何與之連絡，始暫時將上揭槍彈等物品攜至友人住處，
    欲尋求友人協助查詢「黑狗」之下落，其持有上揭槍彈之時
    間僅4日，期間亦未曾持上揭槍彈進行試射或借予他人使用
    ，更未隨身攜帶外出而持以為不法犯罪行為云云，惟被告持
    有上揭槍彈之時間，被告稱係4日，期間非短，且被告經查
    獲所持有相關槍彈之物品，數量非微，雖經內政部警政署刑
    事警察局鑑驗結果僅本案系爭改造手槍1枝及非制式子彈1
    顆具有殺傷力，有該局98年1月19日刑鑑字第0970193870號
    槍彈鑑驗書1份附卷可佐，被告既稱係在偶然取車之情況下
    發現綽號「黑狗」男子所遺留之槍彈1批，且其與綽號「黑
    狗」之男子不甚熟識，無法與之聯絡，衡諸常情，理當立即
    報警處理並將拾獲之槍彈報繳警方，詎被告竟反其道而行，
    未經許可即私自持有所拾獲之來路不明槍彈，且將槍彈攜至
    友人住處藏放，顯已使他人之生命安全處於相當程度之危險
    狀態中，依其犯罪情狀觀之，非屬輕微，客觀上亦不足以引
    起一般同情，且無堪資憫恕之處，處以法定最低刑度尚無過
    重之情形，亦符合罪刑相當之比例原則；再衡被告另有妨害
    自由前科，足見槍彈藏於其身，難保無持以為不法犯罪行為
    之可能，況時下槍枝氾濫嚴重，影響社會安寧甚鉅，不宜輕
    縱，是被告上開所請，於法尚非有據，不能准許。核其認事
    、用法均無違誤，量刑亦稱妥適。被告上訴意旨徒執陳詞以
    其有正當職業、父母均罹病在身，求予適用刑法第59條並予
    輕判或併為緩刑之宣告云云，以此指摘原判決不當，求予撤
    銷改判，為無理由，應予駁回。
據上論斷，應依刑事訴訟法第368條，判決如主文。
本案經檢察官羅建勛到庭執行職務。
中    華    民    國    99    年    9     月    23    日
                  刑事第二十庭審判長法  官  楊貴雄
                                    法  官  周明鴻
                                    法  官  林銓正
以上正本證明與原本無異。
如不服本判決，應於收受送達後10日內向本院提出上訴書狀，其
未敘述上訴之理由者並得於提起上訴後10日內向本院補提理由書
（均須按他造當事人之人數附繕本）「切勿逕送上級法院」。
                                    書記官  張淨卿
中    華    民    國    99    年    9     月    27    日
附錄：本案論罪科刑法條全文
槍砲彈藥刀械管制條例第8條
未經許可，製造、販賣或運輸鋼筆槍、瓦斯槍、麻醉槍、獵槍、
空氣槍或第 4 條第 1 項第 1 款所定其他可發射金屬或子彈具
有殺傷力之各式槍砲者，處無期徒刑或 5 年以上有期徒刑，併
科新臺幣 1 千萬元以下罰金。
未經許可，轉讓、出租或出借前項所列槍枝者，處 5 年以上有
期徒刑，併科新臺幣 1 千萬元以下罰金。
意圖供自己或他人犯罪之用，而犯前二項之罪者，處無期徒刑或
 7 年以上有期徒刑，併科新臺幣 1 千萬元以下罰金。
未經許可，持有、寄藏或意圖販賣而陳列第 1 項所列槍枝者，
處 3 年以上10 年以下有期徒刑，併科新臺幣 700 萬元以下罰
金。
第 1 項至第 3 項之未遂犯罰之。

司法院資訊處製作；財團法人民間司法改革基金會備份。
